臺灣宜蘭地方法院刑事判決　　　　　　　　　　　　　　九十年度訴字第一五五號
　　公　訴　人　臺灣宜蘭地方法院檢察署檢察官
　　被　　　告　丙○○
右列被告因偽造文書等案件，經檢察官提起公訴（九十年度偵緝字第四六、四九號）
，本院判決如左：
    主  文
丙○○連續行使偽造私文書，足以生損害於他人，處有期徒刑玖月。緩刑貳年。
    事  實
一、丙○○於民國八十六年五月間以其父親乙○○（業經檢察官為不起訴處分）之名
    義召集互助會，實際擔任會首，鳩集辛○○、張李貴美、丑○○、楊秋運、楊惠
    玲、卯○○、寅○○、蘇世文、己○○、子○○、庚○○、壬○○、柯秀春、戊○○、癸○○等人，連同會首共計五十會，會期自八十六年六月二十日起至九十
    年六月二十日止，每會新台幣（下同）一萬元，採內標方式，每月二十日晚上七
    時，在宜蘭縣頭城鎮○○路一一七巷十五號乙○○住處開標。詎丙○○竟基於意
    圖未自己不法之所有之概括犯意，自八十七年中旬起至八十九年五月二十日止之
    會期間，連續冒用己○○、子○○、庚○○、壬○○、柯秀春、戊○○、癸○○
    、甲○○、丁○○等九名會員之名義，在紙條上書寫會員姓名與標金利息，偽造
    標單，持以行使投標，共計九次（各次冒標時間、利息不詳），得標後向其他活
    會會員詐稱該會員得標，向前述被冒名之會員稱係其他會員得標，使各活會會員
    均陷於錯誤，交付會款，足以生損害於被冒標之會員及其他活會會員，而共詐得
    約二百萬元。嗣於八十九年六月停止標會，經會員互相查證，始知上情。
    理  由
一、右揭事實，業據被告丙○○坦承不諱，核與被害人庚○○指訴互助會於上述時間
    停標後，本應剩十三會，然確尚有二十二會是活會，所以被告冒標九會等情相符
    ，並且經被害人庚○○查訪會員結果，會員己○○、子○○、庚○○、壬○○、
    柯秀春、戊○○、癸○○、甲○○、丁○○等九人均尚屬活會，另證人癸○○亦
    到庭結證確屬活會等情屬實，此外並有上述會單一紙存卷可參，是堪信被告自白
    真實可採。
二、按會首冒用會員名義在紙條上書寫會員姓名及數字金額，依互助會之特約或習慣
    ，係表示某會員投標，願支付之利息，作為標單使用，屬刑法第二百二十條第一
    項之準私文書。被告丙○○偽造標單後，持以行使參與投標而得標，使活會會員
    陷於錯誤而交付會款，足以生損害於被冒標之會員及其他之活會會員，核其所為
    ，係犯刑法第二百十六條、第二百十條、第二百二十條第一項之行使偽造私文書
    罪及同法第三百三十九條第一項之詐欺取財罪。偽造標單後，持以行使，其偽造
    之低度行為為行使之高度行為所吸收，不另論罪。每次冒標向活會會員詐欺，使
    多數會員同時受害，為想像競合犯。先後多次行使偽造私文書及詐欺取財犯行。
    各時間緊接，所犯各構成要件相同，顯係各基於概括犯意為之，均為連續犯，各
    應依法以一罪論並加重其刑。而所犯行使偽造私文書與詐欺取財罪間，有方法結
    果之牽連關係，應從一重之行使偽造私文書處斷。爰審酌被告犯罪之動機、目的
    、手段、對被害人造成財產上之損害及犯罪後坦承犯行態度良好等一切情狀，量
    處如主文所示之刑。又被告未曾受有期徒刑以上刑之宣告，此有台灣高等法院檢
    察署刑案紀錄簡覆表可參，且被告家人已就被告之冒標行為，與上揭互助會之會
    員間達成和解並擬妥具體賠償方案，此有協議書一紙附卷可稽，是被告經此教訓
    當知警惕，應無再犯之虞，本院認前所宣告之刑以暫不執行為適當，爰併宣告緩
    刑二年，以啟自新。又前述偽造之標單，於投標後即已丟棄，已據被告供明在卷
    ，標單既已滅失，則不另為沒收之宣告。
三、公訴意旨另以；被告丙○○於鳩集前述互助會時，即捏造第四十二會會員「阿珊
    」之名義，是被告有以人頭會員之方式，冒名投標，詐取會款，因認被告亦涉犯
    刑法第二百十六條、第二百十條、第二百二十條第一項之行使偽造私文書罪及同
    法第三百三十九條第一項之詐欺取財罪嫌等語。然查，上揭互助會第四十二會會
    員「阿珊」係代表被告本人，並且自互助會起標時，被告均有按照各會得標狀況
    繳交會款，已據被告供承在卷，且亦無證據足證被告於各會得標時有積欠得標會
    員會款之情形。參以，會單上之姓名本僅有區別會員身分之作用而已，是否以真
    實姓名參與互助會，並非所問。即被告僅係使用「阿珊」之名義參與互助會，並
    均由其繳交互助會會款，即難認有足生「阿珊」損害之虞，是當不因利用綽號或
    其他代號參與互助會，即遽認被告有何行使偽造私文書與詐欺取財之犯行，此外
    復查無其他積極證據，足認被告關於部份有何公訴人所指犯行，惟此部分若構成
    犯罪，公訴人認與前述有罪部分，有裁判上一罪之關係，則爰不另為無罪之諭知
    。
據上論斷，依刑事訴訟法第二百九十九條第一項前段、刑法第二百十六條、第二百十
條、第二百二十條第一項、第三百三十九條第一項、第五十六條、第五十五條、第七
十四條第一款、罰金罰鍰提高標準條例第一條前段，判決如主文。
本案經檢察官郝中興到庭執行職務。
中    華    民    國    九十一        年      三      月     一        日
                                  臺灣宜蘭地方法院刑事第二庭
                                      法  官  蔡  仁  昭
右正本證明與原本與異。
如不服本判決，應於判決送達後十日內，向本院提出上訴狀。（須附繕本）
                                      書記官  吳  慧  芳
中    華    民    國    九十一        年      三      月     五        日
